【裁判字號】    89,交上訴,1788
【裁判日期】    891129
【裁判案由】    業務過失致死
【裁判全文】
臺灣高等法院臺中分院刑事判決                八十九年度交上訴字第一七八八號
    上  訴  人  丁○○
    即  被  告
    選任辯護人  蕭文濱
右上訴人因業務過失致死案件，不服臺灣台中地方法院八十九年度交訴字第八六號中
華民國八十九年八月十五日第一審判決（起訴案號：臺灣台中地方法院檢察署八十九
年度偵字第七○七八號），提起上訴，本院判決如左：
      主  文
上訴駁回。
      事  實
一、丁○○為吉鴻托運有限公司僱用之大貨車司機，以駕駛大貨車為業，為從事業務
    之人，曾於民國（下同）八十六年間因犯業務過失致死罪，經台灣彰化地方法院
    判處有期徒刑六月，緩刑三年確定，現仍在緩刑期間。復於八十九年二月二日下
    午四時三十分許，丁○○駕駛車牌號碼ＫＰ─九一二號拖板車（車尾牌照號碼２
    Ｓ─八一號），沿台中縣大肚鄉○○路由大肚往台中港方向行駛，途經台中縣大
    肚鄉○○路○段十二號前，該路段車流量擁擠，原應注意汽車行駛時，駕駛人應
    注意車前狀況及超車時應與前車左側保持半公尺以上之間隔，且應注意汽車行經
    人車擁擠處所時，均應減速慢行，作隨時停車之準備。而依當時之天候及道路狀
    況亦無不能注意之情事，竟疏於注意，於超越前車在同向慢車道由郭元榮騎乘之
    車牌號碼ＪＢＳ─一五七號機車時，未注意該車前狀況及超車時應與前車左側保
    持半公尺以上之間隔，冒然以時速五十公里以上之速度前行，致上開拖板車右前
    輪擦撞郭元榮所騎乘之機車，致郭元榮因此撞擊而倒地，受有胸腰髖部挫傷、肋
    骨骨折、外傷性休克等傷害，經送醫延至同日下午五時二十分許死亡。肇事後丁
    ○○猶未察覺，仍駕駛上開拖板車繼續前行，適有王明星駕駛車輛緊跟其後發現
    ，記下拖板車車牌號碼報警循線查獲。
二、案經台中縣警察局烏日分局報請臺灣臺中地方法院檢察署檢察官相驗後自動檢舉
    偵查起訴。
    理  由
一、訊据上訴人即被告丁○○ (以下簡稱上訴人 )固不否認於右揭時、地駕駛車牌號
    碼ＫＰ─九一二號拖板車（車尾牌２Ｓ─八一號），沿台中縣大肚鄉○○路由大
    肚往台中港方向行駛，途經台中縣大肚鄉○○路二段十二號前，當時該路段車輛
    擁擠之事實，然矢口否認有過失致人於死之犯行，辯稱：伊當時車速約四、五十
    公里，並未擦撞由郭元榮所騎乘之機車，該機車係因撞到瑞興修配廠放置在外的
    鐵仔，跌倒致死的，至於拖板車輪蓋板直徑約○、一五公分疑似灰色塑膠碎片之
    圓形物品與被害人機車前板灰色塑膠、左側護板灰色塑膠、左後護板灰色塑膠鑑
    定結果相同，係警察人員採証蒐集物品時，全部放在同一袋子內，互相摩擦撞擊
    之結果云云。
二、惟查：證人即車禍當時尾隨在上訴人車後之王明星於警訊即證稱：「我當時跟在
    肇事車輛車號ＫＰ九一二（二五－八一）之後面，目擊到當時車輛擁擠路邊有停
    放車輛，該營業曳引車ＫＰ九一二欲經過該發生地點時可能見路旁雖有停車但不
    顧路肩機車之行駛硬是將營業曳引車往前駕駛，車速約有五十公里，當隨後往前
    路經該發生地點時就看見一台重機車號ＪＢＳ－一五七倒在路邊及郭元榮之身體
    與其腿部上之一支義肢掉在路邊」、於原審復結證稱：「我跟在被告拖板車後面
    ，聽到前面碰的一聲，看到一支腳飛出去，被告還是一直開，我也跟著到紅綠燈
    時，我向他比手勢告訴他有撞到東西，被告好像沒有看到」；又證人即當時在肇
    事地點修車之砂石車司機林阿秀亦於檢察官偵訊時到庭結證稱：「我是開砂石車
    司機，車禍當天我剛好在大肚鄉瑞興修配廠修車子，我聽到碰一聲，出來看機車
    已倒在地上，我的車子是ＲＸ五九六號，當時是站在機車道旁，怎麼擦撞的我沒
    有看到，但看見一部白色拖車往前開，後面還有一台砂石車，但我可以確定不是
    砂石車撞到的，白色拖板車是走外車道，當時我急著要救機車上的人，所以沒
    有記下拖板車的車號，當時我聽到碰一聲，拖板車就跑到很前面的地方，車速應
    很快」等語 (見相驗卷第八頁反面、四十三頁反面、原審卷第五十五頁反面），
    足見本件確是上訴人駕車行經上開肇事路段時，被害人郭元榮隨即人車倒地受傷
    無訛；而參以本件將該上訴人所駕駛之拖板車右前輪蓋板與死者所騎機車之前板
    、左側護板、左後護板拆卸送請內政部警政署刑事警察局鑑驗結果，該拖板車右
    前輪蓋板上所遺留直徑約○‧一五公分之灰色塑膠碎片，與該機車前板、左側護
    板、左後護板灰色塑膠相同，有該局刑鑑字第一六三○○號鑑驗通知書一紙附卷
    可稽，自堪認上訴人駕駛之拖板車確有擦撞被害人騎乘之機車並使其人車倒地無
    疑。雖上訴人辯稱被害人機車係因撞到瑞興修配廠放置在外的鐵仔，跌倒致死的
    ，此為甲○○及其父所知；又拖板車輪蓋板直徑約○、一五公分疑似灰色塑膠碎
    片之圓形物品與被害人機車前板灰色塑膠、左側護板灰色塑膠、左後鑑定結果相
    同，係警察人員採証蒐集物品時，全部放在同一袋子內，互相摩擦撞擊之結果，
    此與前開死者是撞到鐵仔跌倒致死均為事後伊與甲○○對談時，其所承認而為伊
    所錄音有伊與甲○○對話之錄音帶為証云云。惟經原審及本院傳訊証人甲○○到
    庭否認與上訴人對談時曾為此話語，並與其父乙○○到庭時亦均結證堅稱：伊等
    並未目擊車禍現場，是聽到現場民眾說是機車撞到鐵塊，機車的前面往內縮等語
    (見原審卷第四十一頁反面、本院卷二十五至二十六頁  )。是証人甲○○、乙○
    ○二人既均未在現場目睹車禍現況，足見縱甲○○曾與上訴人為此對談，亦屬審
    判外之言詞，純屬傳聞或屬個人臆測之詞，已無可取；且依卷附現場照片顯示，
    肇事現場路況良好，慢車道上雖停放有車牌號碼ＲＸ－５９６大貨車一輛待修及
    其車前放置有汽車大型舊零件一塊，惟此並未妨礙車輛通行；再依道路交通事故
    調查報告表顯示，機車自撞擊點起倒地括痕長達十一、五公尺，該撞擊點與現場
    照片對照結果，該撞擊點係在車牌號碼ＲＸ－５９６大貨車之左後側，並無被告
    所稱之「鐵仔」或鐵塊等障礙物；況上訴人於本院調查時亦不否認機車係倒地後
    才撞到鐵片等情 (見本院卷第二十七頁 )；而送鑑定物品，板車是拆右邊前輪輪
    圈蓋，機車是拆左邊的護板等物，且是分開打包送請鑑定等語，亦据証人即本件
    車禍現場處理員警楊克斌於原審及本院到庭結證綦詳，是上訴人上開辯解，殊不
    足取。至證人戊○○既是上訴人車行老闆，上訴人有無過失刑責與其息息相關，
    其所稱兩車拆卸下之物品有混合一袋子之證詞即不能為上訴人有利之認定。另本
    件依拖板車及機車兩車並無留下明顯擦撞痕跡，及參酌證人王明星所證上訴人並
    無明顯感覺車禍發生，足見兩車應僅輕微擦撞，則兩車相擦撞之後僅於上訴人車
    輛留下直徑○‧一五公分圓形灰色塑膠應屬可能；又機車既僅受輕微擦撞，則其
    受撞之後亦可能並未即刻倒地，而可能搖擺之後始倒地，則亦難以機車何側倒（
    著）地而判斷有無受擦撞，故上訴人之辯護人請求再就此二事項送請交通大學鑑
    定，即無必要，併此敘明。此外復有道路交通事故調查報告表一紙附卷可按；而
    被害人郭元榮係因本件車禍死亡，亦經檢察官督同檢驗員到場相驗屬實，製有相
    驗筆錄、驗斷書、相驗屍體証明書各一份及照片十五張附卷足憑。上訴人之事證
    明確，其所辯要屬卸責之詞，不足採信。
二、按汽車行駛時，駕駛人應注意車前狀況及超車時應與前車左側保持半公尺以上之
    間隔，且應注意汽車行經人車擁擠處所時，均應減速慢行，作隨時停車之準備。
    道路交通安全規則第九十四條第三項、九十三條第一項第四款、第一○一條第五
    款分別定有明文。上訴人駕車自應注意上述道路交通安全規定，且依其狀況，又
    非不能注意，竟疏未注意，以致肇事致被害人死亡，上訴人顯有過失，已甚灼然
    。又上訴人之過失行為與被害人之死亡間顯有相當因果關係，其犯行洵堪認定。
    查上訴人係吉鴻托運有限公司僱用之大貨車司機，業據其自承在卷，其以駕駛大
    貨車為業，顯係從事業務之人，於執行業務中開車肇事，致人死亡，核其所為，
    應成立刑法第二百七十六條第二項之業務過失致死罪。原審以上訴人罪証明確，
    適用上開刑法第二百七十六條第二項，罰金罰鍰提高標準條例第一條前段之規定
    ，並審酌上訴人之過失程度、所生之危害、肇事後之態度及上訴人尚未與被害人
    家屬為民事和解賠償其損害等一切情狀，判處有期徒刑柒月，以示懲儆。其認事
    用法，核無違誤，量刑亦屬妥適。上訴人上訴意旨仍執陳詞，否認右揭犯行而指
    摘原判決不當，經核非有理由，應予駁回。
據上論結，應依刑事訴訟法第三百六十八條，判決如主文。
本案經檢察官丙○○到庭執行職務。
中      華      民      國    八十九    年      十一    月    二十九    日
                                  臺灣高等法院臺中分院刑事第七庭
                                        審判長法  官  林  榮  龍
                                              法  官  黃  日  隆
                                              法  官  江  錫  麟
右正本證明與原本無異。
如不服本判決應於收受送達後十日內向本院提出上訴書狀，其未述上訴之理由者並
得於提起上訴後十日內向本院補提理由書（均須按他造當事人之人數附繕本）。
                                              書記官  劉  美  宏
中      華      民      國     八十九     年     十一     月    三十    日
論罪科刑法條：
刑法第二百七十六條
因過失致人於死者，處二年以下有期徒刑、拘役或二千元以下罰金。
從事業務之人，因業務上之過失犯前項之罪者，處五年以下有期徒刑或拘
役，得併科三千元以下罰金。
                                                                    Ｄ


司法院資訊處製作；財團法人民間司法改革基金會備份。
